【裁判字號】    99,訴,238
【裁判日期】    990526
【裁判案由】    侵權行為損害賠償
【裁判全文】
臺灣臺北地方法院民事判決               99年度訴字第238號
原      告  甲○○
被      告  丁○○
            康軒文教事業股份有限公司
上  一  人
法定代理人  乙○○
前二人共同
訴訟代理人  丙○○
上列當事人間侵權行為損害賠償事件，原告提起刑事附帶民事訴
訟，請求侵權行為損害賠償，經本院刑事庭移送前來（九十八年
交簡上附民字第十二號），本院於九十九年五月十二日言詞辯論
終結，判決如下：
    主  文
被告應連帶給付原告新臺幣萬伍仟伍佰陸拾柒元，及自民國九
十八年八月二十五日起至清償日止，按年息百分之五計算之利息
。
原告其餘之訴駁回。
訴訟費用由被告連帶負擔十分之一，餘由原告負擔。
    事實及理由
一、原告起訴主張：
  (一)被告丁○○於民國九十八年四月八日二十一時許，駕駛被告
    康軒文教事業股份有限公司（下稱被告康軒公司）所有，車
    號八六三一—ＤＷ號自小客車，沿臺北縣新店市○○路○段
    由南往北方向行駛，至中興路二段之中興路橋下方，經由迴
    轉道欲迴轉至同路段由北往南方向之車道時，明知駕駛人駕
    駛車輛時應注意車前狀況，隨時採取必要之安全措施，以及
    汽車行駛至交岔路口，轉彎車應讓直行車先行，而依當時夜
    間，照明充足、柏油道路、路面無障礙，視距良好之情形，
    又非不能注意，竟疏未注意右側由北往南方向騎乘普通重型
    機車（車號ＣＨＷ—八五０）直行之原告，自迴轉道貿然左
    轉，不慎擦撞原告之機車左側車身，致原告摔倒在地，受有
    前臂挫傷、雙膝挫傷、左小腿挫傷併擦傷及右腕挫傷併扭傷
    之傷害。本件案件業經鈞院新店簡易庭以九十八年度交簡字
    第三六０號、鈞院刑事庭以九十八年交簡上字第一六九號刑
    事判決判處被告丁○○過失傷害罪確定。被告丁○○自應依
    民法第一百八十四條第一項規定，就原告所受損害負侵權行
    為損害賠償之責。又被告丁○○受僱於被告康軒公司，其肇
    事時所駕駛之自小客車，係屬康軒公司所有，被告丁○○駕
    駛該自小客車發生本件車禍，是基於職務之行為，而侵害原
    告權利，依法被告康軒公司應連帶賠償，爰依民法第一百八
    十四條第一項前段、第一百八十八條、第一百九十三條第一
    項、第一百九十五條第一項前段等規定，請求被告連帶賠償
    損害，項目如下：
  1.醫療費用：
    原告支出醫療費用四千一百一十元（原證一），另為復健需
    要，支出購買手腕固定夾一千二百元及腕關節固定帶六百元
    （原證二），共計五千九百一十元（4,110＋1,200＋6,00＝
    5,910元）。
  2.工作損失：
    經醫師診斷須休養一個月，依行政院勞工委員會（下稱勞委
    會）公布勞工每月基本工資一萬七千二百八十元計算，請求
    一萬七千二百八十元。
  3.精神慰撫金：
    原告遭受此一車禍，身體嚴重受創，生活起居不便，需仰賴
    他人照顧，往返醫院追蹤檢查所受奔波之苦，心理遭受嚴重
    創痛，併請求被告應連帶給付三十萬元之精神慰撫金。
  4.以上總計三十二萬三千一百九十元。（5,910＋17,280＋
    300,000＝323,190元）。
  (二)聲明：被告應連帶給付原告三十二萬三千一百九十元，及自
    起訴狀繕本送達翌日起至清償日止，按年息百分之五計算之
    利息。
二、被告則以：
  (一)本件車禍之發生，非全然由被告丁○○負全部肇事責任，依
    臺北縣政府警察局道路交通事故初步分析研判表中之研判結
    果，原告行經路口未減速慢行，同為本件事故發生原因（參
    被證一），是原告就本件車禍之發生與有過失，依民法第二
    百一十七條第一項予以減輕或免除責任。
  (二)就原告請求損害賠償之部分，則以下列陳述抗辯：
  1.醫療費用部分，對於原告支出醫療費用一千五百四十元、購
    買手腕固定夾一千二百元及腕關節固定帶六百元等費用，並
    不爭執，至於原告請求之其餘醫療及診斷書費用二千五百七
    十元，並非必要支出，被告否認。
  2.工作損失部分，因認原告與有百分之三十過失，故僅願意支
    付一萬二千零九十元（17,280元×70％＝12,090元），超過
    此部分，請求駁回。
  3.雖原告因此車禍受傷後致生活不便，惟被告丁○○事發後亦
    積極處理，至原告家中拜訪，且亦曾申請新店市調解委員會
    調解，然因原告請求之三十萬元精神慰撫金，被告實無力負
    擔，請求酌減。
  (三)聲明：原告之訴駁回。
三、兩造不爭執、爭執之事項：
  (一)兩造不爭執事項：
  1.被告丁○○於民國九十八年四月八日二十一時許，駕駛被告
    康軒公司所有之上開自小客車，沿臺北縣新店市○○路○段
    由南往北方向行駛，至中興路二段之中興路橋下方，經由迴
    轉道欲迴轉至同路段由北往南方向之車道時，疏未注意右側
    由北往南方向騎乘普通重型機車直行之原告，而自迴轉道貿
    然左轉，不慎擦撞原告機車左側車身，致原告摔倒在地，受
    有前臂挫傷、雙膝挫傷、左小腿挫傷併擦傷及右腕挫傷併扭
    傷之傷害，被告丁○○就本件車禍之發生係有過失。
  2.被告丁○○於肇事時係受僱於被告康軒公司。
  3.原告因本件車禍受傷，而支出醫療費用一千五百四十元、購
    買手腕固定夾一千二百元及腕關節固定帶六百元，此為原告
    因本件車禍而支出之必要費用。
  4.原告因本件車禍受傷，須休養一個月而無法工作，其損害應
    以勞委會公布勞工每月基本工資一萬七千二百八十元計算。
  5.原告尚未領取任何強制汽車責任保險之保險金。
  6.被告因前開過失行為觸犯刑法二百八十四條第一項過失傷害
    罪，經判處拘役三十日確定（歷審案號：本院九十八年度店
    交簡字第三六０號、本院九十八年度交簡上字第一六九號）
    。
  (二)本件爭點：
  1.原告請求被告連帶賠償醫療費用二千五百七十元、精神慰撫
    金三十萬元，有無理由？
  2.原告就本件車禍發生之過失比例為何？被告應賠償原告之金
    額為若干？
四、得心證之理由：
  (一)被告丁○○於九十八年四月八日二十一時許，駕駛上開自小
    客車沿臺北縣新店市○○路○段由南往北方向行駛，至中興
    路二段之中興路橋下方，經由迴轉道欲迴轉至同路段由北往
    南方向之車道時，明知駕駛人駕駛車輛時應注意車前狀況，
    隨時採取必要之安全措施，及汽車行駛至交岔路口，轉彎車
    應讓直行車先行，而依當時夜間，照明充足、柏油道路、路
    面無障礙，視距良好之情形，又非不能注意，竟疏未注意右
    側由北往南方向騎乘普通重型機車直行之原告，自迴轉道貿
    然左轉，不慎擦撞原告之機車左側車身，致原告摔倒在地，
    受有前臂挫傷、雙膝挫傷、左小腿挫傷併擦傷及右腕挫傷併
    扭傷之傷害等情，為被告所不否認，被告丁○○前開行為所
    涉過失傷害案件，亦經本院九十八年度店交簡字第三六０號
    、本院九十八年度交簡上字第一六九號刑事判決，以過失傷
    害罪名判處拘役三十日確定，被告對於丁○○就本件車禍之
    發生係有過失等情，亦無爭執，原告主張被告丁○○之行為
    構成過失侵權行為，應負損害賠償責任，堪予採認。
  (二)按因故意或過失，不法侵害他人之權利者，負損害賠償責任
    ；不法侵害他人之身體或健康者，對於被害人因此喪失或減
    少勞動能力或增加生活上之需要時，應負損害賠償責任；不
    法侵害他人之身體、健康、名譽、自由、信用、隱私、貞操
    ，或不法侵害其他人格法益而情節重大者，被害人雖非財產
    上之損害，亦得請求賠償相當之金額；受僱人因執行職務，
    不法侵害他人之權利者，由僱用人與行為人連帶負損害賠償
    責任。民法第一百八十四條第一項前段、第一百九十三條第
    一項、第一百九十五條第一項前段、第一百八十八條第一項
    前段分別定有明文。查被告丁○○應負侵權行為損害賠償責
    任，已於前述，則原告依據前開規定，請求被告丁○○賠償
    其所受之損害，自屬有據。而被告丁○○係執行職務侵害原
    告權利，被告康軒公司為丁○○之僱用人，應就本件事故負
    連帶賠償責任等情，亦為被告康軒公司所不爭執（本院九十
    九年一月八日準備程序筆錄），則原告請求被告二人連帶賠
    償損害，自屬有據。
  (三)茲就原告請求之項目，分別審認如下：
  1.醫療費用（含診斷證明書費用）部分：原告主張因前開受傷
    而分別支出醫療費用四千一百一十元、復健醫療器材手腕固
    定夾一千二百元及腕關節固定帶六百元，業據其提出相關單
    據為憑，被告就其中慈濟綜合醫院臺北分院（下稱慈濟醫院
    ）就醫費用一千五百四十元、購買手腕固定夾、腕關節固定
    帶之費用一千八百元，共計三千三百四十元，並不爭執，惟
    原告請求慈濟綜合醫院臺北分院診斷證明書費用四百七十元
    ，及活元藥師藥局、康宜庭民權藥局出具二千一百元收據部
    分，被告則否認之。經查，原告九十八年四月十八日於慈濟
    醫院支出之證明書費一百九十元（交簡上附民卷第四頁），
    該診斷證明書業據原告於本件訴訟提出本院（證三），雖非
    醫療費用，惟仍係回復損害所需，且屬增加生活所需之支出
    ，與本件侵權行為有相當因果關係，應予准許。至於原告請
    求其餘二次診斷書費用分別為一百六十元（九十八年四月十
    一日）、一百二十元（九十八年四月八日），原告並未證明
    係回復損害所必須，不應准許。此外，原告請求關於活元藥
    師藥局、康宜庭民權藥局支出費用部分，各該收據僅記載「
    藥品」或「藥品一批」，原告並未具體指出其藥品明細，亦
    未舉證證明各該支出係回復損害所必須，此部分之請求亦難
    准許。綜上，原告主張醫療費用（含證明書費用），於三千
    五百三十元之範圍內，可以採認（計算式：1,540＋190＋
    1,800＝3,530）。
  2.工作損失部分：原告主張因本件事故須休養一個月，其損失
    應按勞委會公布之勞工每月基本薪資一萬七千二百八十元計
    算等情，為被告所不爭執，則原告主張不能工作之損失為一
    萬七千二百八十元，堪予採信。
  3.精神慰撫金部分：
  (1)按不法侵害他人之身體、健康、名譽、自由、信用、隱私、
    貞操，或不法侵害其他人格法益而情節重大者，被害人雖非
    財產上之損害，亦得請求賠償相當之金額，民法第一百九十
    五條第一項定有明文。且慰藉金之賠償須以人格權遭遇侵害
    ，使精神上受有痛苦為必要，其核給之標準固與財產上損害
    之計算不同，然非不可斟酌雙方身分資力與加害程度，及其
    他各種情形核定相當之數額，最高法院五十一年臺上字第二
    二三號判例意旨參照。
  (2)查原告因前開車禍受有受有前臂挫傷、雙膝挫傷、左小腿挫
    傷併擦傷及右腕挫傷併扭傷之傷害，必須往返醫院就診，生
    活起居行動均有不便，身心均受有相當之痛苦，本院審酌上
    情，並考量本件損害發生之原因、原告所受之傷勢，及兩造
    之資力等情狀，認原告請求精神慰撫金三十萬元，尚嫌過高
    ，應以三萬元為適當。
  (3)綜上，原告得主張之損害金額為：醫療費用（含證明書費用
    ）三千五百三十元、工作損失一萬七千二百八十元、非財產
    上損害三萬元，共計五萬零八百一十元。
  (四)按損害之發生或擴大，被害人與有過失者，法院得減輕賠償
    金額或免除之，民法第二百十七條第一項定有明文。次按汽
    車（包括機車）行經設有彎道、坡路、狹路、狹橋、隧道、
    學校、醫院標誌之路段、道路施工路段、泥濘或積水道路、
    無號誌之交岔路口及其他人車擁擠處所，或因雨霧致視線不
    清或道路發生臨時障礙，均應減速慢行，作隨時停車之準備
    ；汽車行駛時，駕駛人應注意車前狀況及兩車併行之間隔，
    並隨時採取必要之安全措施，道路交通安全規則第九十三條
    第一項第二款、九十四條第三項分別定有明文。經查，本件
    事發時，天候晴、夜間有照明、事故地點係於迴轉道，道路
    為乾燥之柏油路面、無缺陷、無障礙物、視距良好等情，有
    道路交通事故調查報告表(一)附於本件刑事案件偵查卷可稽（
    九十八年度偵字第一二八六六偵卷第十二頁），足見依當時
    情形，並無不能注意之情事，而原告行經該處之速度為時速
    四十至五十公里等情，亦據原告於警詢時陳述在卷，有道路
    交通事故談話紀錄表附於同偵查卷宗可憑（同卷第十一頁）
    ，則原告於行經迴轉道時，即應注意車前狀況並減速慢行作
    隨時停車之準備，惟原告竟疏於注意車前狀況，亦未確實減
    速準備隨時停車，原告對於本件事故之發生自亦有過失。且
    本件事故經臺北縣政府警察局初步分析研判結果，亦認為原
    告有「涉嫌行經路口未減速慢行」之情形，足見原告對於損
    害之發生與有過失。本院審酌兩造之過失情節，認本件事故
    之發生，原告應負百分之三十過失責任，被告丁○○應負百
    分之七十過失責任。則原告因系爭事故所受之損害五萬零八
    百一十元，扣除應減輕被告之賠償責任百分之三十後，原告
    得請求之損害賠償金額為三萬五千五百六十七元（計算式：
    50,810×70％＝35,567）。
五、綜上，原告本於侵權行為之法律關係，請求被告連帶給付三
    萬五千五百六十七元，及自起訴狀繕本送達翌日即九十八年
    八月二十五日起，至清償日止，按年息百分之五計算之利息
    ，為有理由，應予准許，逾此範圍之請求，則無理由，應予
    駁回。
六、本件事證已臻明確，兩造間其餘主張及舉證，經本院審酌後
    認與判決之結果不生影響，不再逐一論列，附此敘明。
七、據上論結，本件原告之訴一部有理由、一部無理由，依民事
    訴訟法第七十九條、第八十五條第二項，判決如主文。
中    華    民    國    99    年    5    月     26    日
            民事第五庭    審判長法  官  薛中興
                                法  官  莊書雯
                                法  官  高偉文
以上正本係照原本作成
不得上訴
中    華    民    國    99    年    5    月     26    日
                                書記官  駱俊勳

司法院資訊處製作；財團法人民間司法改革基金會備份。
